【裁判字號】    97,訴,1744
【裁判日期】    971120
【裁判案由】    門牌編釘
【裁判全文】
臺北高等行政法院裁定
                                      97年度訴字第1744號
原      告  甲○○
被      告  桃園縣中壢地政事務所
代  表  人  乙○○（主任）
訴訟代理人  丙○○
上列當事人間因門牌編釘事件，原告不服桃園縣政府中華民國97
年5 月5 日府法訴字第0970137576號訴願決定，提起行政訴訟，
本院裁定如下：
    主  文
原告之訴駁回。
訴訟費用由原告負擔。
    理  由
一、按行政訴訟中確認訴訟之型態，以確認行政處分無效、確認
    公法上法律關係成立或不成立、及確認已解消之行政處分違
    法等三種類型為限，且以原告有即受確認判決之法律上利益
    者，為其實體判決要件，此觀行政訴訟法第6 條第1 項規定
    甚明。而所謂法律關係乃指具體個案事實之存在，因法規之
    規範效果，在兩個以上權利主體間所產生之權利義務關係，
    或產生人對權利客體之利用關係而言，事實並非法律關係之
    本身，是除上述行政處分之無效及違法確認之情形外，確認
    公法法律關係基礎事實之存否，並不在得提起確認訴訟之列
    ，不得以其存否為確認訴訟標的。又再所謂「有即受確認判
    決之法律上利益」係指原告目前處於一不確定之法律關係狀
    態中，致其在公法上之地位有受到不利益之危險，而此危險
    得以對於被告之確認判決除去之者始屬之，若縱經法院判決
    確認，亦不能除去其不妥之狀態者，即難認有受確認判決之
    法律上利益。
二、原告起訴主張略以：其於民國（下同）95年間向訴外人邱寶
    珠購買桃園縣中壢市興和里5 鄰45號房屋，因該房屋坐落土
    地（即桃園縣中壢市○○段公坡小段29地號土地）地目為田
    ，原告為辦理變更地目為「建」地目，需提出62年實施建築
    管理以前已有舊建物之興建。而邱寶珠之前戶籍53年5 月14
    日之前設籍在中壢市興國里5 鄰下興南45號，後門牌整編為
    中壢市○○里○○路784 號，而該住址（中壢市○○里○○
    路784 號）之建物於稅捐單位之坐落登錄為桃園縣中壢市興
    和里5 鄰45號。原告調查發現戶政事務所提出中壢市興國里
    5 鄰下興南45號之門牌沿革表示該門牌已整編為中壢市○○
    路461 巷35弄13號，且該址世居之住戶表示，該區域有非常
    多的房屋都用下興南45號之門牌號碼，並稱從未聽過名為邱
    寶珠之人。此誤差經向戶政機關查詢與討論，皆合理懷疑係
    因當時無電腦之時代背景所致。本件亦可從被告之地籍資料
    判斷，下興南45-1號旁邊編釘門牌號碼為下興南45號極為合
    理，亦合乎戶政機關編釘門牌之行政慣例。為此，求為判決
    確認中壢市興國里5 鄰下興南45號與中壢市興和里5 鄰45號
    與中壢市○○里○○路784 號為同一住址云云。
三、按「原告之訴，有左列各款情形之一者，行政法院應以裁定
    駁回之。．．．十、起訴不合程式或不備其他要件者。」行
    政訴訟法第107 條第1 項第10款定有明文。本件原告請求確
    認之標的：「中壢市興國里5 鄰下興南45號與中壢市興和里
    5 鄰45號與中壢市○○里○○路784 號為同一住址」核其性
    質係就事實為確認而無涉法律關係及行政處分，此對照原告
    前就其向被告提出將該地由「田」地目變更為「建」之申請
    ，案經被告召集合法建物面積認定小組，並於同年8 月1 日
    進行實地會勘審查結果，因未能認定系爭土地上之上開建物
    係62年12月24日建築管理前之合法建物，經通知原告補正本
    案建物確為中壢市興國里下興南45號之證明文件，而未據原
    告依限補正，遂以96年10月26日中地行字第0960010911號函
    駁回原告之申請，原告業就該不利之否准處分，提起行政爭
    訟在案益明（見本院卷第9-13頁桃園縣政府97年5 月5 日府
    法訴字第0970137576號訴願決定書影本）；而原告請求確認
    上開住址之同一既係事實而非關確認行政處分無效，亦無涉
    行政訴訟法第6 條第5 項規定。從而，原告所提本件確認之
    訴，乃不符行政訴訟法第6 條第1 項規定，其訴不備法定要
    件，為不合法，應予駁回。至兩造就實體所為之攻擊及防禦
    方法及調查證據之請求，自無庸再予論究、調查，爰附此敘
    明。
四、依行政訴訟法第107條第1 項第10款、第104條、民事訴訟法
    第95條、第78條，裁定如主文。
中    華    民    國    97    年    11    月   20     日
                    臺北高等行政法院第七庭
                              審判長法  官  林樹埔
                                    法  官  闕銘富
                                    法  官  林玫君
上為正本係照原本作成。
如不服本裁定，應於送達後10日內向本院提出抗告狀（須按他造
人數附繕本）。
中    華    民    國    97    年    11    月   20     日
                                    書記官  黃玉鈴


司法院資訊處製作；財團法人民間司法改革基金會備份。
